臺灣高等法院刑事判決　　　　　　　　 94年度上訴字第139號
上　訴　人
即　被　告　丁○○
指定辯護人　本院公設辯護人甲○○
上列上訴人因偽造有價證券等案件，不服臺灣板橋地方法院93年
度訴字第1549號，中華民國93年11月16第一審判決（起訴案號：
臺灣板橋地方法院檢察署93年度偵字第11867號），提起上訴，
本院判決如下：
    主  文
原判決撤銷。
丁○○意圖供行使之用，而偽造有價證券，累犯，處有期徒刑參
年貳月。
如附表所示之偽造支票壹紙，沒收。
    事  實
一、丁○○曾於民國八十二年間，因違反麻醉藥品管理條例案件
    ，經本院判處有期徒刑伍年，嗣經上訴駁回確定，經付執行
    ，八十四年十二月二十二日縮刑假釋出監，八十八年一月二
    十四日假釋期間屆滿未經撤銷，以已執行完畢論。
二、丁○○猶不知警惕，其於九十二年十二月間，係受僱於丙○○，在丙○○開設經營位於臺北縣中和市○○路十巷六號一
    樓之獨資商號「凰凰冷氣空調行」工作，九十二年十二月一
    日上午某時，丁○○在該空調行內，意意圖為自己不法之所
    有，基於竊盜及偽造有價證券之犯意，趁店內其他人員不在
    之際，徒手竊取屬丙○○（凰凰冷氣空調行）所有置於該空
    調行辦公桌抽屜內（起訴書誤載為辦公桌上）之票面發票人
    欄位已蓋有「凰凰冷氣空調行」及「丙○○」印文而尚未填
    載發票日及面額之空白支票一紙（票號：ＡＹ000000
    0號、票載付款人：大眾商業銀行中和分行、帳號詳卷）（
    起訴書原認該空白支票上之上開印文，係丁○○盜用印章所
    蓋，嗣經公訴人於原審審判期日以言詞更正起訴事實為：該
    空白支票原已蓋妥上開印文）。丁○○竊取得手後，進而意
    圖供行使之用，旋於當日某時在不詳地點，擅自於該空白支
    票票面之發票日欄位及票載新臺幣（下同）面額欄位（面額
    欄位有阿拉伯數字及國字數字二欄位），各填寫「92（年）
    11 （月）29（日）」、「60,000」、「陸萬元正」，偽造
    完成如附表所示之支票一紙。丁○○隨即在其本人原位於臺
    北縣中和市○○路四一七號三樓之住處，將該偽造完成之支
    票交予不知情之其當時成年女友乙○○，囑乙○○持往銀行
    存入乙○○自己名義之帳戶內提示，乙○○遂於同日至位於
    臺北縣中和市○○街三四二號之華南商業銀行南勢角分行，
    將該紙偽造支票存入其設於該銀行之帳戶內（帳號詳卷）委
    任取款提示而行使之。同年月二日，該支票經華南商業銀行
    南勢角分行提示交換，丙○○於當日經付款銀行大眾商業銀
    行中和分行人員通知有人提示該支票而發現上開空白支票失
    竊，立刻至大眾商業銀行中和分行申請掛失止付，乙○○存
    入提示之該偽造支票乃遭退票。嗣經警追查乙○○持用之支
    票來源，而發覺上情。
三、案經臺北縣政府警察局中和分局報由臺灣板橋地方法院檢察
    署檢察官偵查起訴。
    理  由
壹、認定犯罪事實所憑之證據及理由：
一、訊據上訴人即被告丁○○固對於其於前揭時、地竊取票面未
    記載完成之上開空白支票，並於竊取得手後旋在其位於南山
    路之住處交付予女友乙○○囑乙○○提示等事實，坦承不諱
    ，惟矢口否認填載該空白支票發票日及面額之人為其本人，
    於原審及本院審理時辯稱：我竊取該支票時，該支票已填載
    日期，另金額部分是我交代乙○○處理，我有稍微說五、六
    萬元之數目，但不是很確切（於本院審理時又供稱：我拿給
    乙○○時，金額沒有填，日期不記得，我拿給乙○○提示，
    是跟她講拿我們應該拿的部分就好了），我以前承認支票金
    額及日期是我填載，是要保護乙○○，但她背叛我，要我扛
    重罪（又稱：我以為偽造有價證券只判幾個月）云云。被告
    辯護人意旨略稱：原審以「陸」、「法」二字之「土」字寫
    法特徵推定系爭支票之文字為被告所寫，未經鑑定，似嫌草
    率，且證人乙○○證詞僅能證明被告有交付系爭支票，但無
    法證明被告有填寫支票日期及面額之情，若被告真有偽造支
    票之犯行，焉敢將支票交予女友乙○○提示，暴露自己之身
    分，基此，被告所辯似可採信等語。
二、經查：
    (一)被告於九十二年十二月一日當時係受僱於丙○○在丙○○
      經營之「凰凰冷氣空調行」工作，上開支票原為尚未填載
      發票日及面額之空白支票，九十二年十二月二日，丙○○
      經付款銀行人員通知始知上開支票被竊，立刻申請掛失止
      付始未付款，丙○○追查提示人，發現係被告女友乙○○
      ，而知應係被告所竊，嗣丙○○尋找被告無著等事實，業
      經證人丙○○於原審審理時具結證述在卷（見原審卷第六
      五頁至第七二頁），並有如附表所示之偽造支票正反面影
      本、退票理由單影本、掛失止付票據提示人資料查報表影
      本、票據掛失止付通知書影本、遺失票據申報書影本各一
      份附卷可證（見偵查卷第二十頁至第二四頁），且經本院
      向華南商業銀行南勢角分行函調該偽造支票原本核閱無誤
      （彩色影本附卷）。被告對於係其於上揭時地竊取該尚未
      填載完成之空白支票，嗣將該支票交予女友乙○○提示之
      事實，亦坦承不諱，前開證人丙○○之證述及文書證據適
      足以證明被告此部分自白之真實性。
    (二)被告於九十三年八月十一日之檢察官庭訊時，供承：「支
      票是空白，後來我交給乙○○領，支票上的金額、日期都
      是我載填好才交給何去領」等語（見偵查卷第四五頁背面
      ）。被告嗣於原審及本院審理時雖變異改以前詞為辯。但
      被告於該次偵查庭訊之供述，係其基於自己之自由意思而
      為之供述，並無任何不正方法取供之情事，為被告所承認
      ，則被告於偵查中所為承認係其自己填載竊得空白支票之
      發票日及面額之自白，應有證據能力，且在有可信之補強
      證據存在之情形下，應有相當之證據證明力。查：
      (1)證人丙○○於原審審理時已證述：該紙失竊支票原未填
        載發票日及面額等語，業見前述，而證人即受被告之囑
        託提示偽造支票之乙○○於九十三年八月十一日偵查庭
        訊時亦具結證稱：「（問：票何來？）丁○○拿給我，
        且票上已蓋好大小章、金額、日期也已填好，只有帳號
        我的」等語（見偵查卷第四五頁背面至第四六頁正面）
        ，證人乙○○之此一證述，係與被告同庭為之，以此外
        部情狀觀之，亦顯無何不可信之情況存在，自具有證據
        能力。且若被告僅對乙○○稱：「拿我們應該拿的部分
        就好了」云云，並未告知確切之數字，乙○○又如何知
        曉確定應填載多少金額，被告所辯：我拿給乙○○提示
        ，叫她去處理，我是跟她講拿我們應該拿的部分就好了
        云云，顯與常情不符，殊難採信。是證人丙○○、乙○○此等證述足以證明：本案支票在被告竊取得手時尚屬
        未填載發票日及面額之空白支票，在被告交付予乙○○
        囑乙○○提示時，該支票之發票日欄及面額欄均已填載
        完成等事實，均核與被告於偵查中所為之上揭自白相符
        ，已足以佐證被告於偵查中所為之該部分自白之真實性
        。且由被告將竊得之支票交予女友乙○○提示之情觀之
        ，被告當時應只想到取得金錢，至於是否因此會暴露身
        分，要非被告考量之因素，否則其又焉會將竊得之支票
        交予乙○○處理提示，此見其於原審審判期日曾供稱：
        我認為老闆不會去掛失等語自明（見原審卷第七七頁）
        。辯護人以被告將支票交予女友乙○○提示，未懼暴露
        身分為由，反推稱：被告未偽造支票云云，其理由不能
        成立。
      (2)依被告於原審及本院審理時之供述，其竊取空白支票得
        手後旋交予其女友乙○○處理提示，則自被告竊取後至
        支票提示時止經手該紙支票者，應僅被告及乙○○二人
        。經本院以卷附偽造支票票面所填載之國字大寫之面額
        「陸萬元正」之「陸」字，與被告於檢察官偵查、原審
        準備程序及於原審收受送達證書時所簽署之姓名「丁○○」之「法」之筆跡（見偵查卷第四六頁正面、原審卷
        第二一頁、第三七頁），及證人乙○○於警詢及偵查中
        所為簽名「乙○○」之筆跡（見偵查卷第十九頁、第四
        六頁）相比對，其中支票票面之「陸」字與被告簽名之
        「法」字，在有關「土」字邊之寫法方面，凡具一般字
        學常識之人以肉眼即可明顯看出二者有相仿之書寫特徵
        ，即「土」邊之上半部之「十」字均係以一筆連續完成
        （右上角有相連之筆劃），相對於此，乙○○簽名體中
        之「嘉」字上方「士」邊之「十」字，卻皆是以一筆一
        劃方式所書寫，而非一筆連續完成，與支票票面國字大
        寫字體之書寫習慣，完全相異，此見本判決附件所示之
        偽造支票票面之記載、被告於偵查及原審之簽名、證人
        乙○○於警詢及偵查中之簽名自明（被告於上訴審即改
        變上述書寫習慣，見本院卷第六頁、第八頁、第二七頁
        ）。此一比對結果，益證本件偽造支票上之面額之填載
        ，要非乙○○所為，更足見證人乙○○於偵查中上揭證
        述之可信性。被告嗣後辯稱：我是交給乙○○處理，我
        交給乙○○時，面額尚未填載云云，自不足採。至於辯
        護人聲請筆跡鑑定部分，因上開「土」字邊與「士」字
        邊書寫習慣之比較，凡具一般字學常識之人以肉眼即可
        明顯辨識其等異同，本院並於審判期日將各該相關筆跡
        之特徵狀況提示告知予被告，詢問其意見（被告皆沈默
        不答），且有附件附於本判決供參考比對；又本判決係
        以此比對來說明證人乙○○於偵查中之證言更具有可信
        性，進而佐證被告於偵查中自白之真實性，而非單以此
        作為認定支票面額數字係被告所寫之依據，是無送鑑定
        之必要。
    (三)綜上所述，本件事證明確，被告嗣翻異前詞改為如上所述
      之辯解，要屬誤以為以支票面額、日期非其填寫為辯，可
      免偽造有價證券刑責所設之詞，無足可取（其實縱以被告
      於原審及本院所辯－此辯解不可採之理由業見前述，因為
      係其將竊得之空白支票交予乙○○叫乙○○處理填載，若
      乙○○不知內情，被告應負偽造有價證券罪間接正犯之罪
      責，若乙○○知情，則被告為偽造有價證券罪之共同正犯
      ，被告皆不免於該罪刑責，被告所稱：其要保護乙○○，
      乙○○要其扛重罪云云，其理不通），被告之竊盜及偽造
      有價證券犯行，均洵堪認定。
    (四)被告於原審及本院審理時固皆聲請傳訊證人乙○○，惟經
      原審傳、拘證人乙○○及本院傳訊證人乙○○，均無結果
      ，有傳票之送達證書及拘提結果報告書在卷可證。因依刑
      事訴訟法第一百七十六條之二之規定，被告應促使其聲請
      傳訊證人到場，經本院訊以被告，其亦稱：找不到證人（
      乙○○）云云（見本院九十四年二月二十三日筆錄）。證
      人乙○○既經傳、拘未到庭作證，被告亦無法尋得證人乙○○現真實所在地，而由於被告交付本案支票予乙○○時
      ，該支票業已填載完成之事實已臻明瞭，本院認無再傳訊
      乙○○作證調查之必要，附此敘明。
貳、論罪科刑及沒收部分：
一、核被告意圖為自己不法之所有，竊取尚未填載完成之空白支
    票，進而意圖供行使之用，偽填發票日及面額於該空白支票
    上，偽造有價證券，並提示行使之行為，係犯刑法第三百二
    十條第一項之普通竊盜罪及刑法第二百零一條第一項之偽造
    有價證券罪。被告指示不知情之乙○○行使該偽造有價證券
    ，係屬間接正犯，而被告所為之行使該偽造有價證券行為為
    偽造有價證券之高度行為所吸收，不另論罪。被告所犯之竊
    盜罪與偽造有價證券罪二罪間，有方法、結果之牽連犯關係
    ，依刑法第五十五條之規定，從一重之偽造有價證券罪處斷
    。
二、查被告曾於八十二年間，因違反麻醉藥品管理條例案件，經
    本院判處有期徒刑伍年，嗣經上訴駁回確定，經付執行，八
    十四年十二月二十二日縮刑假釋出監，八十八年一月二十四
    日假釋期間屆滿未經撤銷，以已執行完畢論，有臺灣高等法
    院被告全國前案紀錄表一份在卷可考，五年以內再犯有期徒
    刑以上之本罪，為累犯，依刑法累犯之規定，加重其刑。
三、原審因而予以論罪科刑，固非無見，惟既要比對筆跡特徵，
    應將證人乙○○之筆跡一併核對，始較周全，且被告行使偽
    造有價證券行為部分，係屬間接正犯，原審判決理由欄就此
    等部分未予說明，尚有未洽。被告上訴否認有偽造有價證券
    之犯罪，指摘原審判決不當，雖無理由，但原審判決既有上
    述可議之處，自應由本院將原審判決撤銷改判。茲審酌被告
    係為貪圖金錢而為本案犯行，於原審及本院審理時未坦承犯
    行之態度，及其偽造本案支票之面額僅六萬元，金額非高，
    且因被害人丙○○經由付款銀行之告知，及時申請止付，被
    告實際上並未取得金錢，犯罪所生之危害非大等一切情狀，
    爰量處如主文所示之刑。
四、如附表所示之偽造支票一紙，屬偽造之有價證券（彩色影本
    附卷，原本在華南商業銀行南勢角分行），依刑法第二百零
    五條之規定，宣告沒收。
參、至於公訴人起訴書之犯罪事實欄原認：本案空白支票上之發
    票人名義之印文，係被告盜用印章所蓋。惟經對證人丙○○
    為交互詰問後，公訴人於原審審判期日以言詞更正該部分起
    訴事實為：「本案空白支票於被告竊取前已蓋妥上揭印文」
    （見原審卷第七二頁），是就被告未盜用印章部分，在公訴
    人及被告間已無爭執，且因此一公訴事實之更正，已無需就
    被告盜用印章部分，再另為不另為無罪諭知之說明，附此敘
    明。
據上論斷，應依刑事訴訟法第三百六十九條第一項前段、第三百
六十四條、第二百九十九條第一項前段，刑法第二百零一條第一
項、第三百二十條第一項、第五十五條、第四十七條、第二百零
五條，罰金罰鍰提高標準條例第一條前段，判決如主文。
本案經檢察官陳玉珍到庭執行職務。
中　　華　　民　　國　　94　　年　　3 　　月　　9 　　日
　　　　　　　　　刑事第十二庭  審判長法　官  李文成
　　　　　　　　　　　　　　　　　    法　官  官有明
　　　　　　　 　 　　　　　　　　　　法　官  王復生
以上正本證明與原本無異。
如不服本判決，應於收受送達後十日內向本院提出上訴書狀，其
未敘述上訴之理由者並得於提起上訴後十日內向本院補提理由書
（均須按他造當事人之人數附繕本）。
                                      書記官  王宜玲
中　　華　　民　　國　　94　　年　　3 　　月　　11　　日
附錄：本案論罪科刑法條全文
刑法第二百零一條：
意圖供行使之用，而偽造、變造公債票、公司股票或其他有價證
券者，處三年以上十年以下有期徒刑，得併科3000元以下罰金。
行使偽造、變造之公債票、公司股票或其他有價證券，或意圖供
行使之用，而收集或交付於人者，處一年以上七年以下有期徒刑
，得併科3000元以下罰金。
刑法第三百二十條：
 (普通竊盜罪、竊佔罪)
意圖為自己或第 3 人不法之所有，而竊取他人之動產者，為竊盜
罪，處五年以下有期徒刑、拘役或五百元以下罰金。
意圖為自己或第 3 人不法之利益，而竊佔他人之不動產者，依前
項之規定處斷。
前二項之未遂犯罰之。
附表：
┌─────┬─────┬────┬───────┬──────────┐
│支票號碼  │票載發票日│面    額│  發  票  人  │  付    款    人    │
├─────┼─────┼────┼───────┼──────────┤
│AY0000000 │92/11/29  │陸萬元（│凰凰冷氣空調行│大眾商業銀行中和分行│
│帳號詳卷  │          │新臺幣）│丙○○        │                    │
└─────┴─────┴────┴───────┴──────────┘
